【裁判字號】    98,上易,778
【裁判日期】    980212
【裁判案由】    詐欺
【裁判全文】
臺灣高等法院臺南分院刑事判決         98年度上易字第778號
上  訴  人
即  被  告  甲○○
上列上訴人因詐欺案件，不服臺灣雲林地方法院98年度易字第30
7號，中華民國98年10月16日第一審判決（起訴案號：臺灣雲林
地方法院檢察署98年度調偵字第139號），提起上訴，本院判決
如下：
    主  文
上訴駁回。
    事  實
一、甲○○前因侵占案件，經本院以87年度上易字第1128號判處
    有期徒刑3年6月確定；又因偽造文書案件，經臺灣雲林地方
    法院以88年度易字第157號判處有期徒刑4月後，經本院以88
    年度上易字第981號駁回上訴確定；再因偽造文書案件，經
    臺灣桃園地方法院以89年訴字第1289號判處有期徒刑6月確
    定，上開案件合併定應執行有期徒刑4年2月確定。復因詐欺
    案件，經臺灣桃園地方法院以90年易字第2301號判處有期徒
    刑10月確定，經接續執行，於91年9月26日假釋付保護管束
    ，而於94年1月7日保護管束期滿未經撤銷，以已執行完畢論
    。詎甲○○詎仍不知悛悔，明知其並無投資鋼鐵之事實，竟
    基於意圖為自己不法所有之詐欺取財犯意，於97年9月間，
    在雲林縣斗六市斗六火車站前之某「萊爾富便利超商」內，
    以投資鋼鐵可獲利，並允諾分紅為由，向該超商店員乙○○
    遊說投資鋼鐵，致乙○○信以為真而陷於錯誤，而於97年10
    月1日、10月6日，在斗六火車站前之「7-11便利超商」前，
    接續交付新臺幣（下同）共28萬元予甲○○，甲○○則簽發
    票面金額分別為10萬元、5萬元、5萬元、15萬元之本票4張
    予乙○○作為投資之擔保，詎事後乙○○未取得分文，且甲
    ○○並拒接電話，乙○○始悉受騙。
二、案經乙○○訴由臺灣雲林地方法院檢察署檢察官偵查起訴。
    理  由
一、關於證據能力部分：
  (一)按被告以外之人於審判外之言詞或書面陳述，除法律有規定
    者外，不得作為證據，刑事訴訟法第159條第1項定有明文。
    惟被告以外之人於偵查中向檢察官所為之陳述，除顯有不可
    信之情況者外，得為證據；被告以外之人於審判外之陳述，
    雖不符刑事訴訟法第159條之1至第159條之4規定得為證據之
    情形，而經當事人於審判程序同意作為證據，法院審酌該言
    詞陳述或書面陳述作成時之情況，認為適當者，亦得為證據
    ，刑事訴訟法第159條之1第2項及第159條之5第1項分別定有
    明定。
  (二)查告訴人乙○○於檢察官訊問時之證述、檢察事務官詢問之
    指述、本票影本共4張、法務部戶役政連結作業系統查詢「
    李伯仲」資料、臺灣雲林地方法院檢察署公務電話記錄單、
    遠傳電信公司年籍資料查詢回覆及附件各1份，雖均屬被告
    甲○○以外之人於審判外之言詞或書面陳述，然經被告與檢
    察官同意作為證據使用，復經本院審酌該言詞或書面陳述作
    成時之情況，亦無不當或有何顯不可信之情形，依上規定，
    應認具有證據能力，得作為本件證據使用。
二、訊據上訴人即被告甲○○固坦承曾拿告訴人乙○○28萬元，
    並分別開立票面金額分別為10萬元、5萬元、5萬元、15萬元
    之本票4張予乙○○之事實，惟矢口否認有何詐欺取財犯行
    ，並辯稱：只是單純向乙○○借錢而已，借錢之前沒有說投
    資的事，之後才說借錢是去投資鋼鐵，而其確實有向「李伯
    仲」以現金買賣鋼鐵，並出售給蔡姓買主云云。
三、經查：
  (一)告訴人乙○○先後共交付被告甲○○28萬元，且被告開立票
    面金額分別為10萬元、5萬元、5萬元、15萬元之本票4張予
    乙○○等情，業經告訴人乙○○於98年1月15日檢察官訊問
    時、及分別於98年2月9日、98年4月13日、98年5月6日檢察
    事務官詢問時指訴甚明（雲林地檢98年偵字484號卷，下稱
    偵卷(一)第3頁至第5頁、第16頁至第18頁，雲林地檢98年調偵
    字139號卷，下稱偵卷(二)第12頁至第14頁、第25頁至第28頁
    ），且有本票影本共4張（偵卷(一)第7頁至第10頁）可資佐證
    ，並為被告所承認，故此部分之事實，自可認定。
  (二)關於被告甲○○是否確有向告訴人乙○○以投資為由進行詐
    騙，使其陷於錯誤部分：
    (1)查告訴人乙○○於98年1月15日檢察官訊問時、及於98年2
      月9日、98年4月13日、98年5月6日檢察事務官詢問時，分
      別指訴稱：被告甲○○自97年9月份起即陸續邀其出錢投
      資鋼鐵生意，5萬元有紅利1萬元，且說要帶其去看工作場
      地，但其先後交付共28萬元予被告後，接近過年前打電話
      給被告，想對被告說不要投資，但被告的電話關機，已經
      聯絡不到人，才知道被騙等語（偵卷(一)第3頁至第5頁、第
      16頁至第18頁，偵卷(二)第12頁至第14頁、第25頁至第28頁
      ）。已明確指訴述其確受被告詐騙而交付財物之事實及過
      程。
    (2)又告訴人乙○○對於其先後交付被告之金錢究竟是「投資
      」或是「借錢」部分：查告訴人乙○○於98年2月9日、98
      年4月13日、98年5月6日應檢察事務官詢問，對詢以究竟
      是「投資」或是「借錢」時，均稱：「我當時的機車及筆
      電都拿去典當，把典當的錢都借他，這是在那投資之後的
      事。」、「（問：你是借錢被告，還是將錢交給被告去投
      資？）甲○○是說叫我投資他，不是跟我借錢。」、「（
      問：他當時到底是跟你借錢還是投資？）是投資，他是跟
      我說來這邊投資鋼鐵，5萬元就有1萬元的利息，不是借錢
      。」等語（偵卷(一)第18頁、偵卷(二)第14頁、第27頁）。是
      告訴人乙○○對於被告之告知，並無誤認，可以明確區分
      是被告向其借錢，或是其向被告投資，同時也明白表示，
      借款予被告之事是在上開投資後的事情。又被告已於98年
      2月9日於檢察事務官詢問時供稱：因為告訴人乙○○說買
      基金投資失利，故其有跟乙○○說不管有多少錢可以拿來
      被告那邊投資，投資加工後的鋼鐵，且乙○○不投資，其
      會將錢歸還等語（偵卷(一)第17頁），顯見被告當初自告訴
      人處所取得之28萬元，並非因借款取得，而係告訴人為投
      資加工後的鋼鐵而交付；亦即，告訴人確因被告之鼓吹，
      而將上開款項交由被告投資鋼鐵。
  (三)關於被告是否有主觀上有詐欺取財之犯意：
    (1)被告雖稱其向「李伯仲」購買鋼鐵，售予蔡姓買主云云。
      惟經檢察事務官詢以「李伯仲」、「蔡姓買主」等人究竟
      是何人，有無聯絡方式等情；被告竟以沒有辦法找到蔡姓
      買主等語搪塞，無法提供任何聯絡方式或出貨之詳細地址
      ，亦無法提供「李伯仲」姓名、年籍及地址等資料，稱「
      李伯仲」住臺中市，年約52至55歲之間云云。經檢察事務
      官依被告提供之上開此年籍資料輸入法務部戶役政連結作
      業系統查詢，發現並無吻合之人。被告遂改口辯稱：「李
      伯仲」不是臺中人，所以拜託在斗六執業之簡承佑律師幫
      忙查詢；且其與「李伯仲」間都是打電話聯絡，號碼是00
      00000000號或0000000000號云云。然再經檢察事務官以公
      務電話聯繫簡承佑律師，簡承佑律師陳稱：並無此事等語
      。另經查詢0000000000行動電話門號之帳單地址，係在臺
      北縣貢寮鄉，0000000000門號之帳單地址，在雲林縣斗六
      市，申請人均非姓李，此有法務部戶役政連結作業系統查
      詢結果、臺灣雲林地方法院檢察署公務電話記錄單、遠傳
      電信公司年籍資料查詢回覆及附件等資料（偵卷(二)第16頁
      至第17頁、第43頁、46頁至第47頁）在卷可稽，是上開電
      話是否為「李伯仲」所用，即有可疑。於原審審理時，被
      告稱可提出介紹其與「李伯仲」認識之嘉義「吳姓監工」
      為證云云。然至原審審理程序終結，被告均未提出任何資
      料，僅空言稱「吳姓監工」不肯來作證云云。從而，是否
      確實有「李伯仲」、「蔡姓買主」、「吳姓監工」等人，
      均有可疑。又如確有上開3人及上開事實存在，何以被告
      連任何一人之確實資料均無從提供，面對上開質疑，亦一
      再改變辯詞，顯見「李伯仲」、「蔡姓買主」、「吳姓監
      工」等人，乃為被告所杜撰，並無其人。
    (2)其次，經檢察事務官詢問被告投資購買鋼鐵之細節時，被
      告不僅無法提出任何出貨單、收據、帳冊等相關交易證明
      文件，於98年4月13日先供稱：投資2次，1次80幾萬，1次
      100多萬。1次買2車，1車20幾公噸，另1次3車，分2次購
      買等情（偵卷(二)第14頁）；次於98年5月6日供稱：是去（
      97）年10月中旬向「李伯仲」投資，買46萬元，資金來源
      包括告訴人所提供的28萬元，伊是用現金買賣，便宜3萬
      多，後來就沒有跟「李伯仲」買了云云。經檢察事務官追
      問：只跟「李伯仲」買1次？被告供稱：是，總共只有這1
      次往來等情（偵卷(二)第26頁）。查被告甲○○如確有向「
      李伯仲」購買鋼鐵，應不致連購買次數與總金額均自相矛
      盾；又對於購買對象「李伯仲」與蔡姓買主年籍、聯絡方
      式、住處均一無所知；且無任何交易紀錄可為證明！足認
      被告上開所述投資買賣鋼鐵之事，應係子虛烏有。
    (3)依上開論證，被告無實際投資鋼鐵生意，而被告於98年5
      月16日檢察事務官詢問時與原審審理時均稱：在這個案件
      之前曾被關，就是因為當時欠人家1900萬元等語（偵卷(二)
      第27頁，原審卷第59頁），顯見其當時並無資力，卻以投
      資為由，向告訴人乙○○遊說詐騙得款28萬元，其主觀上
      有詐欺取財犯意甚明。
  (四)綜上所述，被告所辯均不足採信，本件事證明確，其詐欺取
    財犯行洵可認定，應依法論科。
四、論罪科刑：
  (一)核被告甲○○所為，係犯刑法第339條第1項之詐欺取財罪。
    被告於緊密之時間內，於相同之地點，先後施用詐術遊說同
    一被害人乙○○，使其陷於錯誤，而分次交付共28萬元，顯
    係基於同一之犯意，以相同之侵害手法，侵害同一法益，應
    認各行為之獨立性極為薄弱，依一般社會客觀觀念，難以強
    行分開，在法律上評價應屬接續犯，而以一罪論。又被告有
    前揭事實欄所記載之犯罪前科並執行完畢之事實，有臺灣高
    等法院被告前案紀錄表1份附卷足憑，故被告於受有期徒刑
    執行完畢後，5年內故意再犯本件有期徒刑以上之罪，依刑
    法第47條第1項規定，為累犯，應依法加重其刑。
  (二)原審審理結果，認被告罪證明確，因予適用刑事訴訟法第29
    9條第1項前段，刑法第339條第1項、第47條第1項，並審酌
    被告有前科紀錄，素行不佳，被告以投資鋼鐵為由，詐騙告
    訴人乙○○，而乙○○遭詐騙當時，據被告供稱係由職業軍
    人剛退伍，在超商擔任臨時工，竟仍向其詐騙28萬元，對告
    訴人而言，顯係莫大之損失，又被告先前已固與告訴人乙○
    ○和解，卻全無清償之事實，且於原審審理時，以謊稱還錢
    為由，數次拖延訴訟，並使告訴人多次到庭卻均無結果，告
    訴人亦稱：被告調解時與偵訊中表示要還錢，卻連一毛錢都
    沒有，其已經跑了好多趟，希望法院從重量刑，不要再讓被
    告去騙人等語，有原審公務電話紀錄3份及上開審理筆錄（
    原審卷第34頁至第41頁、第48頁至第49頁、第57頁至第61頁
    ）可為佐證，被告造成告訴人時間、勞費之額外支出，極度
    惡劣，並考量被告犯後否認犯行，態度不佳，且臨訟一再飾
    詞狡辯，顯無悔意，量處有期徒刑2年。
  (三)本院經核，原判決認事用法俱無不合，量刑亦稱妥適。被告
    上訴仍否認有詐欺犯行，並稱同意還清欠款云云。惟查，被
    告提起上訴雖稱同意還清欠款云云，但未一併提出已與被害
    人達成民事和解並賠償金錢之相關資料，以供本院審酌，且
    本院於98年12月22日審理時之應送達於被告之傳票上已註明
    「應提出已與被害人乙○○達成民事和解並已賠償之相關資
    料到院」，被告於98年12月22日審理時，未依本院在傳票之
    上開註記提出已與被害人乙○○達成民事和解並已賠償之相
    關資料到院，被告當庭稱：於99年1月12日可以還給乙○○
    云云，本院乃再改期於99年1月12日行審理程序，但屆時被
    告以其工作受傷為由未按期到庭，本院再改期於99年2月2日
    審理，而送達於被告之傳票上亦註明「如已賠償被害人乙○
    ○達損害，應提出收據或相關證明到院」，被告於99年2月2
    日審理時，僅稱有償還乙○○5萬元，但仍未提出確已完全
    賠償或部分賠償被害人乙○○達損害之收據或相關證明，且
    參諸原審卷證資料所示，被告先前固與告訴人乙○○和解，
    卻全無清償之事實，且於原審審理時，以謊稱還錢為由，數
    次拖延訴訟，並使告訴人多次到庭卻均無結果，告訴人亦稱
    ：被告調解時與偵訊中表示要還錢，卻連一毛錢都沒有，其
    已經跑了好多趟，希望法院從重量刑，不要再讓被告去騙人
    等語，堪認被告於上訴時所稱同意還清欠款云云，仍不足採
    。又被告前因侵占案件，經本院以87年度上易字第1128號判
    處有期徒刑3年6月確定；又因偽造文書案件，經臺灣雲林地
    方法院以88年度易字第157號判處有期徒刑4月，嗣經本院以
    88年度上易字第981號駁回上訴確定；再因偽造文書案件，
    經臺灣桃園地方法院以89年訴字第1289號判處有期徒刑6月
    確定，上開案件合併定應執行有期徒刑4年2月確定。復因詐
    欺案件，經臺灣桃園地方法院以90年易字第2301號判處有期
    徒刑10月確定，經接續執行，於91年9月26日假釋出監，於
    94年1月7日假釋期滿未經撤銷，以已執行完畢論等情，有臺
    灣高等法院被告前案紀錄表在卷可憑，可見其素行非佳，且
    有侵害他人財產之犯行多次，有累犯加重其刑之適用，復有
    本案詐欺取財犯行，原審以造成告訴人時間、勞費之額外支
    出，極度惡劣，並考量被告犯後否認犯行，態度不佳，且臨
    訟一再飾詞狡辯，顯無悔意，量處有期徒刑2年，於法並無
    不合，從而被告之上訴為無理由，應予駁回。
據上論斷，應依刑事訴訟法第368條，判決如主文。
本案經檢察官林炎昇到庭執行職務。
中    華    民    國    98    年     2    月    12    日
                  刑事第一庭    審判長法  官  茆臺雲
                                      法  官  蔡長林
                                      法  官  王明宏
以上正本證明與原本無異。
不得上訴。
                                      書記官  黃全忠
中    華    民    國    99    年    2     月    12    日
附錄本判決論罪科刑條文：
中華民國刑法第339條第1項：
意圖為自己或第三人不法之所有，以詐術使人將本人或第三人之
物交付者，處5年以下有期徒刑、拘役或科或併科1千元以下罰金
。

司法院資訊處製作；財團法人民間司法改革基金會備份。
